臺灣士林地方法院民事裁定　　一○○年度消債聲字第六十五號
債　務　人　蔡麗雅
上列債務人終止清算程序免責事件，本院裁定如下：
    主  文
債務人蔡麗雅不免責。
    理  由
一、按法院為終止或終結清算程序之裁定確定後，除別有規定外
    ，應以裁定免除債務人之債務；又債務人因浪費、賭博或其
    他投機行為，致財產顯然減少或負擔過重之債務，而生開始
    清算之原因者，法院應為不免責之裁定，但債務人證明經普
    通債權人全體同意者，不在此限，消費者債務清理條例第一
    百三十二條、第一百三十四條第四款分別定有明文。
二、經查：
  (一)債務人前聲請消費者債務清理條例更生事件，經本院於民國
    九十八年十二月十八日以九十八年度消債更字第二五九號裁
    定，自同日下午五時起開始更生程序，並命司法事務官進行
    本件更生程序。嗣因查無債務人確有固定收入，本院無從依
    消費者債務清理條例第六十四條規定逕依職權以裁定認可其
    所提之更生方案，且債務人所提之更生方案亦未能依同條例
    第五十九條、第六十條規定獲得債權人會議之可決。又因債
    務人之財產不敷清償財團費用及財團債務，本院乃依同條例
    第六十一條、第八十三條第一項、第八十五條第一項規定，
    於一百年六月十六日以一○○年度消債清字第十九號裁定，
    自同日下午五時起開始清算程序，同時終止清算程序，業經
    本院核閱上開卷宗屬實。是依首揭規定，本院應依職權裁定
    是否免除債務人之債務。
  (二)細繹債權人合作金庫商業銀行股份有限公司（下稱合作金庫
    銀行）、國泰世華商業銀行股份有限公司（下稱國泰世華銀
    行）、花旗（臺灣）商業銀行股份有限公司（下稱花旗銀行
    ）、澳商澳盛銀行集團股份有限公司（下稱澳盛銀行）、聯
    邦商業銀行股份有限公司（下稱聯邦銀行）、玉山商業銀行
    股份有限公司（下稱玉山銀行）、萬泰商業銀行股份有限公
    司（萬泰銀行）、大眾商業銀行股份有限公司（下稱大眾銀
    行）、中國信託商業銀行股份有限公司（下稱中國信託銀行
    ）之陳報狀內容及所提出債務人之信用卡及現金卡歷史交易
    明細（詳本院卷、本院九十九年度司執消債更字第九號卷第
    二二二頁至第二二五頁），可知債務人自九十三年十一月至
    九十七年十二月間之消費內容除大額預借現金外，多為精品
    服飾、百貨量販、電視購物、網路購物、珠寶、3C產品等高
    額消費，諸如：九十三年十一月、九十四年八月、同年十二
    月、九十六年二月分至東森得易購各消費新臺幣（下同）四
    萬一千九百零四元、二萬七千九百二十四元、五千七百八十
    四元、一萬一千四百四十八元；九十四年十一月、同年十二
    月至富邦momo各消費五千四百九十元、五千八百八十元；九
    十五年三月及九十六年四月至KUDA分別消費三千六百六十元
    、三千七百七十元；九十五年十一月至LA NEW消費三千六百
    元；九十六年二月至同年三月間至中購媒體科技消費總額達
    九千四百四十元；九十六年六月至彩晶眼鏡工坊消費三千六
    百元；九十七年五月至全國中華消費七千三百零八元、PCho
    mel 消費七千三百三十二元、網路家庭消費一萬零六百七十
    七元、全國電子消費六千九百七十元；九十七年六月至PCho
    mel 消費七千零五十六元；九十七年八月至MICHEL RENE 消
    費五千三百七十元；九十七年九月至紐約第五珠寶坊消費七
    千五百五十元；九十七年九月及同年十一月至千寶珠寶銀樓
    各消費三千四百元、三千元；另債務人幾乎每月俱至家福股
    份有限公司（下稱家福公司）等百貨量販店消費，且消費金
    額均在千元以上，九十七年二月至同年八月間，其在家福公
    司每月之消費金額更高達七千餘元至二萬餘元之譜（此尚不
    計其至其他百貨量販店之消費金額）等（消費日期、明細、
    金額、債權人詳如附表所示），本院審酌上開消費之地點、
    項目、金額、頻率等情，核其性質顯非屬一般日常生活所必
    需。況債務人先後自九十三年十二月、九十五年十一月、九
    十六年十二月、九十七年一月、同年四月、同年五月起對債
    權人國泰世華銀行、澳盛銀行、花旗銀行、合作金庫銀行、
    萬泰銀行、聯邦銀行、玉山銀行、中國信託銀行之現金卡或
    信用卡債務，即開始使用高利率之循環利息，並僅繳納部分
    應繳金額甚或僅繳納最低應還款金額，此有上開債權人提供
    之帳單及繳款明細在卷可稽（見本院卷第二四四頁、第九十
    二頁、第五十七頁、第一四三頁、第一二七頁、第二四二頁
    、第二一七頁、同上司執消債更卷第五十一頁），足見債務
    人自九十三年十二月起之消費金額已超過其個人收入所能負
    擔之程度，猶過度消費。
  (三)債務人復未提出其業經普通債權人全體同意免責之證明，經
    本院函詢全體普通債權人之意見，渠等咸認債務人應不予免
    責，有該等債權人之民事陳報狀在卷可憑（見本院卷第十七
    頁、第七十二頁、第八十頁、第一一四頁、第一一六頁至第
    一一七頁、第一三三頁、第一三六頁、第一四八頁、第一五
    ○頁），可見債務人未經普通債權人全體同意其免責，亦無
    消費者債務清理條例第一百三十四條但書所規定應裁定免責
    之情形。
三、綜上所述，債務人確有因浪費行為致負擔過重之債務，而生
    開始清算原因之情事，又未經普通債權人全體同意其免責，
    揆諸首揭規定，本件債務人不得免責。
四、末按法院為不免責之裁定確定後，債務人繼續清償債務，而
    各普通債權人受償額均達其債權額之百分之二十以上者，法
    院得依債務人之聲請裁定免責（消費者債務清理條例第一百
    四十二條參照），附此敘明。
五、爰裁定如主文。
中    華    民    國  100     年    12    月    30    日
                  民事第三庭  法      官  孫萍萍
以上為正本係照原本作成。
如不服本裁定，應於裁定送達後十日內，以書狀向本院提出抗告
，並繳納抗告費新臺幣壹仟元。
中    華    民    國  101     年    1     月    2     日
                              書  記  官  周嫣蘋